【裁判字號】    98,台上,4613
【裁判日期】    980813
【裁判案由】    違反藥事法
【裁判全文】
最高法院刑事判決            九十八年度台上字第四六一三號
上  訴  人  甲○○
選任辯護人  吳建勛律師
上列上訴人因違反藥事法案件，不服台灣高等法院高雄分院中華
民國九十八年四月三日第二審更審判決（九十八年度上更(二)字第
一四號，起訴案號：台灣高雄地方法院檢察署九十年度偵字第一
四九六八、二一五七三號，九十一年度偵字第一五二九、三九五
六號），提起上訴，本院判決如下：
    主  文
原判決關於甲○○部分撤銷，發回台灣高等法院高雄分院。
    理  由
本件原判決認定上訴人甲○○有其事實欄所載製造偽藥之犯行，
因而撤銷第一審關於上訴人製造偽藥部分之科刑判決，改判仍依
行為時連續犯規定，論其以共同連續製造偽藥罪，量處有期徒刑
三年二月，併將如原判決附表（下稱附表）一所示之物品依法宣
告沒收；固非無見。
惟查：(一)、犯罪事實應依證據認定，有罪之判決書，應記載認定
犯罪事實所憑證據及認定之理由，否則即有理由不備之違法。原
判決認定上訴人製造愷他命之方法，係將「全痛寧」加熱蒸餾成
結晶後，再以研磨機研磨成粉末，另添加咖啡因（Caffeine）摻
雜（見原判決第二頁第十六至二十五行）等情。但為上訴人所否
認，並具狀辯稱：伊並未在內摻混其他成分（見原審上訴卷(一)第
一四五頁）等語。乃原判決未敘明為上開認定所依憑證據及理由
為何，其理由欠備，尚有未洽。(二)、有罪判決書所記載之犯罪事
實，為論罪科刑適用法律之基礎，故凡與構成要件有關之重要事
項，必須詳加認定，明確記載，並敘明所憑之證據及認定之理由
，始足為適用法律之依據。原判決事實欄載稱：上訴人基於製造
偽藥之概括犯意，向「上美儀器原料行」購買蒸發皿、刮杓、酒
精燈、試管架、攪拌機、研磨機、石棉瓦、錐形瓶、燒杯、量杯
、磅秤、活性碳等物，作為製造愷他命（Ketamine）之機器、設
備、原料，及另向不知情之「利佳行」負責人楊水瀨購入「全痛
寧」注射用麻醉劑四千一百瓶，自行以攪拌機將「全痛寧」液體
攪拌，再以蒸發皿、酒精燈、試管架、石棉瓦、錐形瓶、燒杯、
量杯等器具燃燒加熱，待蒸餾成結晶後，再以研磨機研磨成粉末
，另添加咖啡因（Caffeine）摻雜，並使用電子磅秤將愷他命稱
重後利用筆管裝入二號空膠囊內（每顆膠囊淨重約０．二五公克
）之方式，製造愷他命粉末及膠囊之偽藥等情。如果無訛，上訴
人製成愷他命粉末及膠囊，似僅使用附表一所示五十四項物品中
如前揭所載之蒸發皿、全痛寧、研磨機等物品。原判決理由之
五第(一)段卻謂扣案如附表一所示（五十四項）物品除編號 9、49
、50號外，均係供上訴人製造偽藥（愷他命）所用之器具及材料
，均依藥事法第八十八條規定宣告沒收，亦有事實認定與理由說
明不相一致之矛盾。(三)、原判決事實欄一認定上訴人共同製造如
下述數量之偽藥愷他命（即原判決事實二第(一)至(五)項有關上訴人
、李宇生販賣部分之數量）等情；並未認定在上訴人處所查扣如
附表一編號 9、49、50所示之愷他命亦係上訴人所製造，理由
之五第(一)小段卻謂該等愷他命係已製造完成之愷他命成品，屬上
訴人所有且為犯罪所得之物，予以宣告沒收，亦有事實認定與理
由說明不相適合之矛盾。上訴人上訴意旨指摘原判決關於其本人
部分不當，尚非全無理由，應認仍有撤銷原審關於上訴人部分之
判決，發回更審之原因。
據上論結，應依刑事訴訟法第三百九十七條、第四百零一條，判
決如主文。
中    華    民    國  九十八  年    八    月   十三   日
                      最高法院刑事第八庭
                          審判長法官  洪  文  章
                                法官  王  居  財
                                法官  郭  毓  洲
                                法官  黃  梅  月
                                法官  邱  同  印
      本件正本證明與原本無異
                                      書  記  官
中    華    民    國  九十八  年    八    月   十八   日
                                                Ａ


司法院資訊處製作；財團法人民間司法改革基金會備份。
